臺灣臺北地方法院民事判決　九十年度訴字第五五一七號
　　原　　　　告　台灣土地銀行
　　法 定 代理人　乙○○
　　訴 訟 代理人　甲○○
　　兼法定代理人　丁○○
　　被　　　　告　戊○○
　　　　　　　　　丙○○
右當事人間請求給付借款事件，本院判決如左：
    主    文
被告應連帶給付原告新台幣伍佰萬元，及自民國九十年六月二十五日起至清償日止，
按年利率百分之七‧七四七計付之利息，暨自民國九十年七月二十六日起至清償日止
，逾期六個月以內部分按上開利率百分之十，超過六個月部分，就超過部份按上開利
率百分之二十加付違約金。
訴訟費用由被告連帶負擔。
    事    實
甲、原告方面：
一、聲明：如主文第一項所示。
二、陳述：被告傳達資訊網路科技股份有限公司以其餘被告為連帶保證人，於民國八
    十九年七月二十五日向原告借用新台幣（下同）伍佰萬元，自借款日起分十二期
    每期一個月，自第一期起，按期付息一次，到期還清本金。約定利息按年利率百
    分之七‧九按月計付，嗣後隨原告基本放款利率調整而調整，並約定遲延還本金
    或付息時，除按上開利率計息外，逾期六個月以內部分按上開利率百分之十，超
    逾六個月部分，就超過部分，按上開利率百分之二十加付違約金。詎被告於九十
    年七月二十五日已屆借款期限，應還清本息，迭經催討，迄未清償，茲被告等為
    借款人或連帶保證人，自應負連帶給付責任。為此提起本件訴訟。
三、證據：提出借據（授信約定書）、客戶應繳款項查詢、中小企業信用保證基金查
    覆書、中小企業信用保證基金移送信用保證通知單等影本各一件為證。
乙、被告方面：被告未於言詞辯論期日到場，惟據其提出書狀之書狀（支付命令聲明
    異議狀）陳述均略稱：
    政府政策為保護正常營運企業，於傳統產業營運正常、繳息正常時，銀行貸款到
    期一律展延半年，然原告認定被告傳達資訊網路科技股份有限公司並非傳統產業
    ，認定方式不公平。又被告傳達資訊網路科技股份有限公司已就系爭借款提供辦
    公室供為設定六百萬元之第一順位抵押權，且一年來繳息均正常。此外，本件支
    付命令經異議，應視為調解之聲請。
    理    由
甲、程序方面：
一、按當事人得以合意定第一審管轄法院，但以關於由一定法律關係而生之訴訟為限
    ，前項合意，應以文書為之，民事訴訟法第二十四條定有明文。依前開借據（授
    信約定書）第十三條所載，兩造已約定就本件借款所生之一切訴訟，合意以本院
    為第一審管轄法院，是參酌前開規定，本院就本件自有管轄權。因此原告向本院
    提起本件清償借款之訴，核與首揭規定，尚無不合。
二、本件被告未於言詞辯論期日到場，核無民事訴訟法第三百八十六條所列各款情形
    ，應依原告之聲請，由其一造辯論而為判決。
乙、得心證之理由：
一、本件原告主張之事實，已據其提出與所述相符之借據（授信約定書）、客戶應繳
    款項查詢、中小企業信用保證基金查覆書、中小企業信用保證基金移送信用保證
    通知單等件為證，被告傳達資訊網路科技股份有限公司、丁○○、戊○○、丙○○等人於言詞辯論期日不到場，所提書狀意旨亦未對於原告主張之借款及保證契
    約暨欠款情節之存在爭執否認，堪信原告主張之消費借貸及連帶保證等情節為真
    實。
二、至被告等人雖為前開辯稱，但查：
  (一)原告主張，被告傳達資訊網路科技股份有限公司是否為傳統產業，而可請求辦理
    紓困貸款等節，應由財政部認定，並非原告可以認定一節，即無異否認被告等人
    所稱：被告傳達資訊網路科技股份有限公司應為傳統產業，可享有所謂「傳統產
    業營運正常、繳息正常時，銀行貸款到期一律展延半年」優惠之抗辯。因此，被
    告等人自應就此利己事實（即：被告傳達資訊網路科技股份有限公司為傳統產業
    ），負舉證責任。但查迨至本件言詞辯論終結之際，均未見被告等人對於前開主
    張善盡舉證責任，因此被告等人前開辯解，即屬無稽。
  (二)再者，原告已經否認被告傳達資訊網路科技股份有限公司曾就系爭借款提供任何
    之不動產供為抵押之擔保物，甚至更提出中小企業信用保證基金查覆書、中小企
    業信用保證基金移送信用保證通知單等件證實系爭借款乃屬信用借款，並非擔保
    放款，故無庸由借款人提供擔保品一節明確，因此原告主張，即屬有據。茲被告
    等人固為前開主張，但同前所述，亦未對此有利主張提出任何證據方法證明。揆
    之「原告對於自己主張之事實已盡證明之責後，被告對其主張，如抗辯其不實並
    提出反對之主張者，則被告對其反對之主張，亦應負證明之責，此為舉證責任分
    擔之原則」，已經最高法院十八年上字第二八五五號判例著有明文可參，是以被
    告等人既始終無法證明本件係屬擔保放款之性質，則其此部分陳述，亦屬難以相
    信。
  (三)又被告傳達資訊網路科技股份有限公司等人就系爭借款，僅繳息至九十年六月二
    十四日，其後之本息均未繳付等情，已據原告提出客戶應繳款項查詢表一件存卷
    足考，堪信屬實。而被告等人既對消費借貸及連帶保證之情節不為爭執，又無法
    對其主張「一年來繳息均正常」之清償事實負舉證責任（最高法院四十八年台上
    字第三八九號判例意旨參考），因此彼等所謂繳息正常一節，亦無可取。
  (四)此外，被告雖又抗辯本件應以支付命令之聲請經其等異議後以視為聲請調解之方
    式處理云云。但查民事訴訟法第五百一十九條第一項規定之支付命令經異議後，
    債權人支付命令之聲請究視為起訴或調解之聲請？應以債權人請求標的性質之不
    同而異：即債權人請求之標的，在起訴前無須經法院調解者，其支付命令之聲請
    經債務人異議後即視為起訴；必也債權人請求之標的，符合民事訴訟法第四百零
    三條第一項、第四百零四條第一項之情形，始得以其支付命令之請求經異議後視
    為調解之聲請。查本件並非民事訴訟法第四百零三條第一項所列各款之事件，而
    本件又查無兩造存有起訴前應先經法院調解之合意，故本件程序上以視為起訴，
    而非聲請調解之方式處理，自無不當，因此被告等人執此抗辯，亦無理由。
三、按消費借貸之借用人應於約定期間內，返還與借用物種類、品質、數量相同之物
    。又稱保證者，謂當事人約定，一方於他方之債務人不履行債務時，由其代負履
    行責任之契約；又保證債務，除契約另有訂定外，包含主債務之利息、違約金、
    損害賠償及其他從屬於主債務之負擔；另連帶債務之債權人，得對債務人中之一
    人或數人或全體同時或先後請求全部或一部之給付；民法第四百七十八條前段、
    第七百三十九、第七百四十條、第二百七十三條第一項分別定有明文。本件被告
    傳達資訊網路科技股份有限公司未依約償還借款，而為連帶保證人之被告丁○○
    、戊○○、丙○○等人迄今亦未清償前述債務，均如前述，依上開規定，被告傳
    達資訊網路科技股份有限公司、丁○○、戊○○、丙○○等人就前開欠款，自應
    負連帶清償之責。
四、從而，原告依消費借貸及連帶保證契約請求被告傳達資訊網路科技股份有限公司
    、丁○○、戊○○、丙○○等人連帶給付欠款五百萬元及如主文第一項所示之利
    息、違約金，為有理由，應予准許。
五、結論：本件原告之訴為有理由，依民事訴訟法第三百八十五條第一項前段、第八
    十五條第二項，判決如主文。
中　　　華　　　民　　　國　　九十一　　年　　　三　　　月　　廿五  　　日
                                  民事第一庭法      官　蕭胤瑮
右為正本係照原本作成
如對本判決上訴，須於判決送達後廿日內向本院提出上訴狀
中　　　華　　　民　　　國　　九十一　　年　　　三　　　月　　廿五  　　日
　　　　　　　　　　　　　　　　　　　　　　法院書記官　方美雲
